臺灣高等法院高雄分院刑事判決
111年度金上訴字第274號
上  訴  人  臺灣屏東地方檢察署檢察官
被      告  曾郁婷


                    住○○市○○區○○里00鄰○○○00○0                        號
上列上訴人因被告違反洗錢防制法等案件，不服臺灣屏東地方法
院111年度金訴字第117號，中華民國111年7月26日第一審判決之
量刑（起訴案號：臺灣屏東地方檢察署110年度偵字第10452號）
，就量刑部分提起上訴，本院判決如下：
    主  文
上訴駁回。
曾郁婷緩刑參年。
    事實及理由
壹、本案據以審查上揭量刑妥適與否之原審所認定之犯罪事實、
    所犯罪名：
一、犯罪事實：
　　曾郁婷依其智識及社會經驗，明知一般人在正常情況下，均
    得自行申辦金融帳戶使用，並無特定身分之限制，若非欲隱
    匿個人身分，並無使用他人帳戶之必要，且邇來詐欺案件猖
    獗，多利用人頭帳戶以規避查緝，而金融帳戶攸關個人債信
    及資金調度，茍任意交付金融帳戶之存摺、提款卡及提款卡
    密碼予他人，該帳戶可能作為對方收受、層轉詐欺犯罪所得
    使用，將產生遮斷金流以逃避國家追訴、處罰之效果，在預
    見提供自己帳戶供他人使用，可能遭他人利用於遂行詐欺取
    財及一般洗錢之犯行，而該詐欺取財及洗錢結果之發生並不
    違背自己本意之情況下，基於幫助詐欺取財及幫助洗錢之不
    確定故意，於民國110年4月6日19時48分許，在桃園市○○區○○
    路○○段00號之7-11統一便利超商大益門市，將其所申辦之中
    華郵政股份有限公司帳號000-00000000000000號帳戶(下稱
    本案郵局帳戶)、聯邦商業銀行股份有限公司帳號000-00000
    0000000號帳戶(下稱本案聯邦帳戶)、合作金庫商業銀行帳
    號000-0000000000000(下稱本案47760合庫帳戶)、合作金庫
    商業銀行帳號000-0000000000000(下稱本案65912合庫帳戶)
    等4帳戶（下合稱本案4帳戶）之金融卡寄送予姓名年籍不詳之
    人，並依對方指示更改密碼，容任不詳詐欺之人使用本案4
    帳戶藉以遂行詐欺取財及洗錢犯罪。嗣不詳詐欺之人取得本
    案4帳戶之提款卡後，即意圖為自己不法之所有，分別以如
    附表所示之方式，詐騙如附表所示之劉巧婷等人，致劉巧婷
    等人分別陷於錯誤，而分別於如附表所示之時間，匯款如附
    表所示之金額至本案4帳戶內，該等款項並旋於匯款後即遭
    人提領，不詳詐欺之人即以前開方式造成金流斷點，掩飾或
    隱匿前開詐欺所得之去向。
二、所犯罪名：　　
　　核被告所為，係犯刑法第30條第1項前段、第339條第1項之
    幫助詐欺取財罪，及刑法第30條第1項前段、洗錢防制法第1
    4條第1項之幫助一般洗錢罪。
貳、檢察官上訴有無理由之論斷：　　
一、檢察官上訴意旨略以：被告於警詢、偵查及審判中均矢口否
    認犯罪，經檢察官指揮檢察事務官詢問及法官訊問並曉諭其
    辯解可疑之處後，仍不改口徑，態度非佳。本件被害人損失
    共計新臺幣（下同）47萬7603元，金額非低，足見被告幫助
    洗錢犯行造成之損害不小，被告僅與原判決附表編號1、2、
    4、5所示之被害人達成和解，尚有編號3、6所示之被害人未
    和解，量刑容有過輕等語。
二、駁回上訴之理由：
　  按刑事審判旨在實現刑罰權之分配的正義，故法院對有罪被
    告之科刑，應符合罪刑相當之原則，使輕重得宜，罰當其罪
    ，以契合社會之法律感情，此所以刑法第57條明定科刑時應
    審酌一切情狀，尤應注意該條所列10款事項以為科刑輕重之
    標準，俾使法院就個案之量刑，能斟酌至當；而量刑輕重係
    屬事實審法院得依職權自由裁量之事項，苟已斟酌刑法第57
    條各款所列情狀而未逾越法定刑度，不得遽指為違法。查原
    判決審酌被告之年齡、大學畢業之教育程度，具有相當智識
    及社會經驗，竟任意提供本案4金融帳戶供他人非法使用，
    助長不詳之人遂行詐欺取財及洗錢等犯罪，造成犯罪偵查困
    難，致使此類犯罪層出不窮，已嚴重危害交易秩序與社會治
    安；並衡以本案各被害人遭詐騙之金額，及被告本身並未實
    際參與詐欺取財、洗錢之犯行，責難性較小，且未有證據可
    證被告因提供本案4帳戶獲有報酬或利益；再參以被告自陳
    之家庭經濟生活狀況，及被告否認犯罪之犯後態度、於原審
    已與附表編號1、2、4、5所示之被害人達成調解，填補部分
    被害人所受損害等一切情狀，量處有期徒刑5月，併科罰金3
    萬元，並諭知罰金如易服勞役，以1000元折算1日之折算標
    準。核之原判決已充分斟酌被告之犯罪情節及其個人狀況，
    依刑法第57條各款事項而為量刑，並無濫用裁量權、違反罪
    刑相當原則等違法或不當情形。檢察官上訴指摘原判決量刑
    過輕而有不當，為無理由，應予駁回。
參、緩刑之宣告：
　　按「受二年以下有期徒刑、拘役或罰金之宣告，而有下列情
    形之一，認以暫不執行為適當者，得宣告二年以上五年以下
    之緩刑，其期間自裁判確定之日起算：未曾因故意犯罪受
    有期徒刑以上刑之宣告者。前因故意犯罪受有期徒刑以上
    刑之宣告，執行完畢或赦免後，五年以內未曾因故意犯罪受
    有期徒刑以上刑之宣告者。」刑法第74條第1項定有明文。
    本院審酌被告前未有任何犯罪前科紀錄，有臺灣高等法院被
    告前案紀錄表在卷可稽，堪認素行尚無不佳；其此次為上揭
    犯行雖有不該，惟其除業已於原審與附表編號1、2、4、5所
    示之被害人達成調解（此有原審法院111年度移調附民字第4
    7號、第48號、第49號、第50號調解筆錄存卷可稽，見原審
    卷第75至82頁）外，復於本院刑事附帶民事訴訟程序中，與
    附表編號3、6之被害人達成和解，有本院111年度附民字第1
    61號、第176號和解筆錄可憑（見本院卷第157至160頁），
    可見被告非無彌補被害人之心意，且慮及若令被告入監，恐
    不利於各被害人之受償，爰認經此偵、審程序，被告應已知
    所警惕，而無再犯之虞，是其前開所受宣告之刑罰應尚暫無
    執行之必要，茲為緩刑3年之諭知，以勵自新。
據上論結，應依刑事訴訟法第368條、刑法第74條第1項第1款，
判決如主文。
本案經檢察官陳新君提起公訴，檢察官廖維中提起上訴，檢察官
郭振昌到庭執行職務。
中　　華　　民　　國　　111 　年　　11　　月　　29　　日
                    刑事第三庭  審判長法  官  吳進寶
                                      法  官  陳億芳
                                      法  官  徐美麗
以上正本證明與原本無異。
如不服本判決應於收受本判決後20日內向本院提出上訴書狀，其
未敘述上訴理由者，並得於提起上訴後20日內向本院補提理由書
狀（均須按他造當事人之人數附繕本）「切勿逕送上級法院」。
中　　華　　民　　國　　111 　年　　11　　月　　29　　日
                                      書記官  吳宗霖
附錄本判決論罪科刑法條：
《中華民國刑法第30條》
幫助他人實行犯罪行為者，為幫助犯。雖他人不知幫助之情者，
亦同。
幫助犯之處罰，得按正犯之刑減輕之。
《中華民國刑法第339條第1項》
意圖為自己或第三人不法之所有，以詐術使人將本人或第三人之
物交付者，處5年以下有期徒刑、拘役或科或併科50萬元以下罰
金。
《洗錢防制法第14條》
有第2條各款所列洗錢行為者，處7年以下有期徒刑，併科新臺幣
5百萬元以下罰金。
前項之未遂犯罰之。
前二項情形，不得科以超過其特定犯罪所定最重本刑之刑。
附表：被害情形一覽表
編號 告訴人  詐騙方式 匯款時間 （民國） 匯入金額 （新臺幣） 1 劉巧婷 （有提告） 詐欺集團成員於110年4月8日19時30分許，撥打電話予被害人，佯裝飯店業者，誆稱因訂單設定錯誤，被害人將被重複扣款，故需依指示操作更正訂單云云，致被害人陷於錯誤，於右列時間，依指示匯款右列金額至右列帳戶內。 110年4月8日20時54分許，匯款至本案郵局帳戶 29,963元  2 李彥錡 （有提告） 詐欺集團成員於110年4月8日20時28分許，撥打電話予被害人，佯裝汽車旅館業者，誆稱因訂單設定錯誤，被害人將被重複扣款，故需依指示操作更正訂單云云，致被害人陷於錯誤，於右列時間，依指示匯款右列金額至右列帳戶內。 ①110年4月8日21時許，匯款至本案郵局帳戶 ②110年4月8日21時5分許，匯款至本案郵局帳戶 ①49,987元 ②33,123元 3 蘇意雯 （未提告） 詐欺集團成員於110年4月8日21時3分許，撥打電話予被害人，佯裝汽車旅館業者，誆稱因訂單設定錯誤，被害人若不需升等，即需依指示操作取消訂單云云，致被害人陷於錯誤，於右列時間，依指示匯款右列金額至右列帳戶內。 ①110年4月8日21時42分許，匯款至本案聯邦帳戶 ②110年4月8日21時43分許，匯款至本案聯邦帳戶   ①49,987元 ②49,987元 4 王鈞微 （有提告） 詐欺集團成員於110年4月8日21時31分許，撥打電話予被害人，佯裝中國信託商業銀行敦北分行工作人員，誆稱因訂單設定錯誤，被害人須依指示操作取消訂單云云，致被害人陷於錯誤，於右列時間，依指示匯款右列金額至右列帳戶內。 110年4月8日22時6分許，匯款至本案47760合庫帳戶 29,999元 5 李珊 （有提告） 詐欺集團成員於110年4月8日20時許，撥打電話予被害人，佯裝汽車旅館業者，誆稱因訂單設定錯誤，被害人將被重複扣款，故需依指示操作取消訂單云云，致被害人陷於錯誤，於右列時間，依指示匯款右列金額至右列帳戶內。 ①110年4月8日20時40分許，匯款至本案65912合庫帳戶 ②110年4月8日20時53分許，匯款至本案郵局帳戶 ①99,999元 ②19,123元 6 張雅婷 （有提告） 詐欺集團成員於110年4月8日20時47分許，撥打電話予被害人，佯裝「明洞國際」業者，誆稱誤將被害人設為會員制，被害人將被重複扣款，故需依指示操作取消會員制云云，致被害人陷於錯誤，於右列時間，依指示匯款右列金額至右列帳戶內。 ①110年4月8日21時34分許，匯款至本案47760合庫帳戶 ②110年4月8日21時35分許，匯款至本案47760合庫帳戶 ②110年4月8日21時38分許，匯款至本案47760合庫帳戶 ①49,156元 ②49,156元 ②17,123元